---
title: "Final Part"
author: "Victoire Truchon-Bartès & Emmanuel de MOREL"
format: html
echo : false
editor: 
  markdown: 
    wrap: 72
---

```{r, echo=FALSE}
# Sélection des librairies
suppressWarnings({suppressMessages(library(here))
suppressMessages(library(dplyr))
library(tidyr)
library(knitr)
library(ggplot2)
library(readr)
library(stringr)
library(readxl)})
```

```{r}
#On lit les bases de données OCDE_pays et non_OCDE_pays
donnees_partage <- readRDS("donnees_partage.RDS")
OCDE_pays <- donnees_partage$OCDE_pays
non_OCDE_pays <- donnees_partage$non_OCDE_pays
```

*I- Constat*

Dans un premier temps, nous chercherons à présenter un état des lieux en
déterminant les liens fondamentaux entre les principaux agrégats
économiques et environnementaux tels que le PIB, et les émissions de CO2
pour notamment étudier dans quelle mesure la croissance économique s'est
découplée de l'impact environnemental. Nous nous intéresserons à la
notion de découplage, signifiant une croissance économique sans
augmentation proportionnelle de la pression environnementale. Nous
analyserons aussi les tendances en matière d'intensité carbone et
d'efficacité énergétique.

I.1 Découplage

Le découplage se produit lorsque le taux de croissance d'une pression
environnementale est inférieur à celui de sa force motrice économique
(par exemple le PIB) sur une période donnée. Le découplage peut être
absolu ou relatif. On parle de découplage absolu lorsque la variable
pertinente pour l'environnement est stable ou décroissante alors que la
force motrice économique augmente. Le découplage est dit relatif lorsque
le taux de croissance de la variable pertinente pour l'environnement est
positif, mais inférieur au taux de croissance de la variable économique.

Il existe un nombre varié d'indicateur de découplage, dans cette
présentation nous focaliserons sur les emissions totales de gas à effet
de serre par unité de PIB et par personne, ainsi que que les émissions
totales de CO2 par unité de PIB et par personne

La manière la plus direct d'afficher le découplage entre une pression
environnementale et une force économique consiste à tracer deux séries
temporelles indexées (par exemple 1980 = 100) sur le même graphique. A
partir d'un tel graphique, il est immédiatement clair si une force
économique croit ou décroit, si le découplage -absolu ou relatif-
s'opère et quand il commence et s'il continue.

Pour comparer le découplage parmi les pays, le ratio de la valeur du
découplage à la fin et au début d'une période de temps donnée est
définie comme : Ration = \[(EP/DF)\_endofperiod\] /
\[(EP/DF)\_startofperiod\] avec EP = Pression environnementale et DF =
Force motrice

#### Ne pas sommer les PIB par habitant pour obtenir le PIB par habitant total !

#### Convertir PIB réel faire \*10\^6

```{r}
#Pour les GES
#Tous les pays de l'OCDE et les trois régions principales (Europe, Amérique du Nord et Pacifique)
#Variables : PIB par habitant / Emission de GES
decoupling_CO2_OCDE <-  OCDE_pays %>% filter(Variable %in% c("PIB réel","Émissions totales de GES (kt d’équivalent CO2)","Population, total")) %>% select(-`COU`, -`VAR` ,- `Unit`, -`PowerCode`) %>% pivot_longer(cols = c(`1990`,`1991`,`1992`,`1993`,`1994`,`1995`,`1996`,`1997`,`1998`,`1999`,`2000`, `2001`, `2002`, `2003`, `2004`, `2005`, `2006`, `2007`, `2008`, `2009`,`2010`, `2011`, `2012`, `2013`, `2014`, `2015`, `2016`, `2017`, `2018`, `2019`, `2020`),  names_to = "Année", values_to = "Value") %>% mutate(Value = as.numeric(Value)) %>% pivot_wider(names_from = Variable, values_from = Value) 

#Création d'un index 
CO2_total_OCDE_index <- decoupling_CO2_OCDE %>% filter(Pays%in%unique(decoupling_CO2_OCDE$Pays)) %>% group_by(Année) %>% summarise(PIB_tot = sum(`PIB réel`, na.rm = TRUE)*1000000, Hab_tot = sum(`Population, total`,na.rm = TRUE), GES_tot = sum(`Émissions totales de GES (kt d’équivalent CO2)`, na.rm = TRUE)) %>% mutate(PIB_hab = `PIB_tot`/`Hab_tot`)

CO2_total_OCDE <- CO2_total_OCDE_index %>% group_by(Année) %>% summarise(Ratio = `GES_tot`/`PIB_hab`)
CO2_total_OCDE <- CO2_total_OCDE %>% mutate(Ratio_base100 = Ratio / Ratio[which(CO2_total_OCDE$Année == 1990)]*100)


#Tous les pays NON membres de l'OCDE 
#Variables : PIB par habitant / Emission de GES
decoupling_CO2_non_OCDE <-  non_OCDE_pays %>% filter(Variable %in% c("PIB réel","Émissions totales de GES (kt d’équivalent CO2)", "Population, total")) %>% select(-`COU`, -`VAR` ,- `Unit`, -`PowerCode`) %>% pivot_longer(cols = c(`1990`,`1991`,`1992`,`1993`,`1994`,`1995`,`1996`,`1997`,`1998`,`1999`,`2000`, `2001`, `2002`, `2003`, `2004`, `2005`, `2006`, `2007`, `2008`, `2009`,`2010`, `2011`, `2012`, `2013`, `2014`, `2015`, `2016`, `2017`, `2018`, `2019`, `2020`),  names_to = "Année", values_to = "Value") %>% mutate(Value = as.numeric(Value)) %>% pivot_wider(names_from = Variable, values_from = Value) 

#On crée un indice
CO2_total_non_OCDE_index <- decoupling_CO2_non_OCDE %>% filter(Pays%in%unique(decoupling_CO2_non_OCDE$Pays)) %>% group_by(Année) %>% summarise(PIB_tot = sum(`PIB réel`, na.rm = TRUE)*1000000, Hab_tot = sum(`Population, total`,na.rm = TRUE), GES_tot = sum(`Émissions totales de GES (kt d’équivalent CO2)`, na.rm = TRUE)) %>% mutate(PIB_hab = `PIB_tot`/`Hab_tot`)

CO2_total_non_OCDE <- CO2_total_non_OCDE_index %>% group_by(Année) %>% summarise(Ratio = `GES_tot`/`PIB_hab`) 

CO2_total_non_OCDE <- CO2_total_non_OCDE %>% mutate(Ratio_base100 = Ratio / Ratio[which(CO2_total_non_OCDE$Année == 1990)]*100)

```

```{r}
#On va faire des graphs en considérant la croissance du PIB et la croissance des émissions
#On s'intéresse aux pays membres de l'OCDE
#On calcule les taux de croissance par an du PIB réel par habitant et des Émissions totales de GES (kt d’équivalent CO2)

#OCDE
decoupling_CO2_OCDE_growth <- CO2_total_OCDE_index %>% mutate(taux_PIB = ((`PIB_hab` - lag( `PIB_hab`)) *100/lag( `PIB_hab`)), taux_CO2 = ((`GES_tot` - lag( `GES_tot`))*100 /lag( `GES_tot`)))

decoupling_CO2_OCDE_growth_convert <- decoupling_CO2_OCDE_growth %>% pivot_longer(cols = c(taux_PIB,taux_CO2), names_to = "Variable", values_to = "Taux") 

ggplot(decoupling_CO2_OCDE_growth_convert, aes(x = Année, y = Taux, color = Variable, linetype = Variable, group = Variable)) + geom_point(na.rm = TRUE)  + geom_line(na.rm = TRUE) + labs(title = "Taux de croissance du PIB par habitant et taux de croissance des émissions de CO2 des pays membres de l'OCDE", x = "Année", y = "Taux de croissance (%)", color = "Variable") +  theme(axis.text.x=element_text(angle=50, size=8, vjust=0.5))

#Non OCDE
decoupling_CO2_non_OCDE_growth <- CO2_total_non_OCDE_index %>% mutate(taux_PIB = ((`PIB_hab` - lag( `PIB_hab`)) *100/lag( `PIB_hab`)), taux_CO2 = ((`GES_tot` - lag( `GES_tot`))*100 /lag( `GES_tot`)))

decoupling_CO2_non_OCDE_growth_convert <- decoupling_CO2_non_OCDE_growth %>% pivot_longer(cols = c(taux_PIB,taux_CO2), names_to = "Variable", values_to = "Taux")
```

```{r}

# Représentation des graphiques considérant la croissance du PIB et la croissance des émissions
#On s'intéresse aux pays membres de l'OCDE
ggplot(decoupling_CO2_non_OCDE_growth_convert, aes(x = Année, y = Taux, color = Variable, linetype = Variable, group = Variable)) + geom_point(na.rm = TRUE)  + geom_line(na.rm = TRUE) + labs(title = "Taux de croissance du PIB par habitant et taux de croissance des émissions de CO2 des pays non membres de l'OCDE", x = "Année", y = "Taux de croissance (%)", color = "Variable") +  theme(axis.text.x=element_text(angle=50, size=8, vjust=0.5))  

reg_CO2_PIB_OCDE=lm('taux_CO2 ~ taux_PIB', data = decoupling_CO2_OCDE_growth)
summary(reg_CO2_PIB_OCDE)
ggplot(reg_CO2_PIB_OCDE, aes(x = taux_PIB,y = taux_CO2)) + geom_point(color='gray', size=1, na.rm = TRUE) + geom_smooth(method='lm', formula = 'y ~ x', se=FALSE, color='red', na.rm = TRUE) + theme_minimal() + labs(title = "Taux de croissance du PIB par habitant et taux de croissance des émissions de CO2 des pays membres de l'OCDE", x = "Taux de croissance du PIB/hab (%)", y = "Taux de croissance des émissions de GES (%)")

reg_CO2_PIB_non_OCDE=lm('taux_CO2 ~ taux_PIB', data = decoupling_CO2_non_OCDE_growth)
summary(reg_CO2_PIB_non_OCDE)
ggplot(reg_CO2_PIB_non_OCDE, aes(x = taux_PIB,y = taux_CO2)) + geom_point(color='gray', size=1, na.rm = TRUE) + geom_smooth(method='lm',formula = 'y ~ x', se=FALSE, na.rm = TRUE) +  labs(title = "Taux de croissance du PIB par habitant et taux de croissance des émissions de CO2 des pays non membres de l'OCDE", x = "Taux de croissance du PIB/hab (%)", y = "Taux de croissance des émissions de GES (%)") + theme_minimal() 

```

```{r}
#Representation graphique de l'indice de découplage entre les émissions de GES et le PIB/hab pour l'ensemble des pays membres de l'OCDE
ggplot(CO2_total_OCDE, aes(x = Année, y = Ratio_base100))  + geom_point() + labs(title = "Emissions par unité de PIB et par personne en base 100 (1990) pour le total de l'OCDE", x = "Année", y = "Ratio (Base 100 en 1990)") + theme(axis.text.x=element_text(angle=50, size=8, vjust=0.5)) 

#Representation graphique de l'indice de découplage entre les émissions de GES et le PIB/hab pour l'ensemble des pays NON membres de l'OCDE
ggplot(CO2_total_non_OCDE, aes(x = Année, y = Ratio_base100))  + geom_point() + labs(title = "Emissions par unité de PIB et par personne en base 100 (1990) pour le total des pays non membres de l'OCDE", x = "Année", y = "Ratio (Base 100 en 1990)") + theme(axis.text.x=element_text(angle=50, size=8, vjust=0.5)) 


#Fusion des deux graphiques
CO2_fusion <- bind_rows(mutate(CO2_total_OCDE, Group = "OCDE"), mutate(CO2_total_non_OCDE, Group = "Non-OCDE"))

ggplot(CO2_fusion, aes(x = Année, y = Ratio_base100, color = Group)) + geom_point() +  labs(title = "Emissions par unité de PIB et par personne en base 100 (1990)", x = "Année", y = "Ratio (Base 100 en 1990)") + theme(axis.text.x=element_text(angle=50, size=8, vjust=0.5)) 

```

```{r}
#Ici le but est de réaliser un diagramme en nuage de point avec en abscisse le taux de croissance du PIB en pourcentage en 2020 depuis 1990 et en ordonnées le taux de croisssance des émissions de GES en pourcentage en 2020 depuis 1990. Cela nous permettra de distinguer les pays qui ont on effectué un découplage et de de quel type de découplage il s'agit


#OCDE
decoupling_final <- decoupling_CO2_OCDE %>% group_by(Année, Pays) %>% summarise(PIB_tot = sum(`PIB réel`, na.rm = TRUE)*1000000, Hab_tot = sum(`Population, total`,na.rm = TRUE), GES_tot = sum(`Émissions totales de GES (kt d’équivalent CO2)`, na.rm = TRUE), .groups = 'drop') %>% mutate(PIB_hab = `PIB_tot`/`Hab_tot`)

decoupling_final_convert <- decoupling_final %>% filter(Pays%in%unique(decoupling_final$Pays)) %>% group_by(Pays) %>% summarise(taux_GES_90_20 = (GES_tot[Année == 2020] - GES_tot[Année == 1990])*100/ GES_tot[Année == 1990], taux_PIB_90_20 = (PIB_hab[Année == 2020] - PIB_hab[Année == 1990])*100/ PIB_hab[Année == 1990],  .groups = 'drop')

decoupling_final_convert  <- decoupling_final_convert  %>% filter(!is.infinite(taux_PIB_90_20) & !is.infinite(taux_GES_90_20))
  
graph_decoupling <- ggplot(decoupling_final_convert, aes(x = taux_PIB_90_20,y = taux_GES_90_20)) + geom_point( size=1, na.rm = TRUE)  +  labs(title = "Découplage au sein de l'OCDE", x = "Taux de croissance du PIB/hab en 2020 par rapport à 1990 (%)", y = "Taux de croissance des émissions de GES en 2020 par rapport à 1990 (%)") + theme_minimal() 

graph_decoupling + geom_abline(intercept = 0, slope = 1, color = "black") + geom_abline(intercept = 0, slope = 0, color = "black") + geom_abline(intercept = 0, slope = 0, color = "black") + geom_vline(xintercept = 0, color = "black")

#Non - OCDE
decoupling_final_non_OCDE <- decoupling_CO2_non_OCDE %>% group_by(Année, Pays) %>% summarise(PIB_tot = sum(`PIB réel`, na.rm = TRUE)*1000000, Hab_tot = sum(`Population, total`,na.rm = TRUE), GES_tot = sum(`Émissions totales de GES (kt d’équivalent CO2)`, na.rm = TRUE),  .groups = 'drop') %>% mutate(PIB_hab = `PIB_tot`/`Hab_tot`)

decoupling_final_convert_non_OCDE <- decoupling_final_non_OCDE %>% filter(Pays%in%unique(decoupling_final_non_OCDE$Pays)) %>% group_by(Pays) %>% summarise(taux_GES_90_20 = (GES_tot[Année == 2020] - GES_tot[Année == 1990])*100/ GES_tot[Année == 1990], taux_PIB_90_20 = (PIB_hab[Année == 2020] - PIB_hab[Année == 1990])*100/ PIB_hab[Année == 1990],.groups = 'drop')

decoupling_final_convert_non_OCDE  <- decoupling_final_convert_non_OCDE  %>% filter(!is.infinite(taux_PIB_90_20) & !is.infinite(taux_GES_90_20))

x_limits <- c(-70,1000)
y_limits <- c(-75,1000)
graph_decoupling_non_OCDE <- ggplot(decoupling_final_convert_non_OCDE, aes(x = taux_PIB_90_20,y = taux_GES_90_20)) + geom_point( size=1, na.rm = TRUE)  +  labs(title = "Découplage des pays non membres de l'OCDE", x = "Taux de croissance du PIB/hab en 2020 par rapport à 1990 (%)", y = "Taux de croissance des émissions de GES en 2020 par rapport à 1990 (%)") + theme_minimal() + coord_cartesian(xlim = x_limits, ylim = y_limits) 

graph_decoupling_non_OCDE + geom_abline(intercept = 0, slope = 1, color = "black") + geom_abline(intercept = 0, slope = 0, color = "black") + geom_abline(intercept = 0, slope = 0, color = "black") + geom_vline(xintercept = 0, color = "black")


```

Les pays dont le point se trouve à gauche de l'axe des ordonnées ou au
dessus de la droite d'équation y = x sont des pays où le découplage n'a
pas eu lieu. Les pays dont le point se trouve en dessous de la droite
d'équation y = x mais au dessus de l'axe des abscisse, sont des pays
ayant effectués un découplage relatif, c'est à dire dont les émissions
de GES ont cru plus lentement que le PIB Les pays dont le point est à
droite de l'axe des ordonnées et en dessous de l'axe des abscisse sont
des pays ayant effectuées un découplage absolue, c'est à dire les pays
dont les émissions de GES ont diminué tandis que le PIB a cru

```{r}
decoupling_table_OCDE <- decoupling_final_convert %>% mutate(decoupling_type = case_when(taux_GES_90_20 > taux_PIB_90_20 ~ "No decoupling", taux_GES_90_20 <= taux_PIB_90_20 & taux_GES_90_20 >= 0 ~"Relative decoupling", taux_GES_90_20 < 0 & taux_PIB_90_20 >= 0 ~ "Absolute decoupling", TRUE ~ "Other"))

decoupling_summary_OCDE <- decoupling_table_OCDE %>% group_by(decoupling_type) %>% summarise(percentage = n()/nrow(decoupling_table_OCDE)*100)

decoupling_table_non_OCDE <- decoupling_final_convert_non_OCDE %>% mutate(decoupling_type = case_when(taux_GES_90_20 > taux_PIB_90_20 ~ "No decoupling", taux_GES_90_20 <= taux_PIB_90_20 & taux_GES_90_20 >= 0 ~"Relative decoupling", taux_GES_90_20 < 0 & taux_PIB_90_20 >= 0 ~ "Absolute decoupling", TRUE ~ "Other"))

decoupling_summary_non_OCDE <- decoupling_table_non_OCDE %>% group_by(decoupling_type) %>% summarise(percentage = n()/nrow(decoupling_table_non_OCDE)*100)


knitr :: kable(decoupling_summary_OCDE, caption = "Part des pays membres de l'OCDE d'après le découplage effectué")

knitr :: kable(decoupling_summary_non_OCDE, caption = "Part des pays non membres de l'OCDE d'après le découplage effectué")
```

I.2 Nous analyserons aussi les tendances en matière d'intensité carbone et d'efficacité énergétique.

A. Courbe environnementale de Kuznets
"Selon l'économiste Éloi Laurent, spécialiste de la croissance, la source de l’idée de découplage repose sur la courbe environnementale de Kuznets, théorie construite dans les années 1990 selon laquelle les dommages environnementaux augmentent dans les premières phases du développement d'une société, puis reculent alors que la croissance économique se poursuit" (Wikipedia, découplage (écologie))

La courbe de Kuznets, dont la forme est U inversé, représente initiallement l'inégalité économique dans un pays en fonction de son niveau de développement. C'est selon Grossman et Krueger (1994), que cette forme de courbe peut être observée dans le domaine de l'environnement.Le modèle de courbe environnementale de Kuznets (EKC) postule une relation déterministe entre développement économique et qualité de l’environnement. Dans la première étape de l'industrialisation, la pollution augmente rapidement car les individus sont principalement interessées par leur travail et leur revenus que par la qualité de l'air et de l'eau. A ce stade, la société est trop pauvre pour réduire ses émissions, de fait la réglementations environnementales est trop failbe. Le retournement s'effectue à mesure que les revenus augmentent. Dès lors, les principaux secteurs industriels deviennent plus propres, les individus valorisent l'environnement et les institutions de régulation deviennent plus efficaces. Le long de la courbe, la pollution se stabilise dans la tranche des revenus moyens, puis retombe au niveau pré-industriel dans les sociétés développées.

```{r}
#CKE 1990
#En abscisse le PIB par tête et en ordonnées le GES par tête
#PIB_hab, GES_hab
#Fusion OCDE, non_OCDE, group
#ggplot
CKE_1990 <- bind_rows(mutate(decoupling_final, Group = "OCDE"),mutate(decoupling_final_non_OCDE, Group = "Non-OCDE"))
CKE_1990 <- CKE_1990 %>% group_by(Année) %>% mutate(GES_hab = `GES_tot` / `Hab_tot`)
CKE_1990 <- CKE_1990 %>% filter(Pays%in%unique(CKE_1990$Pays)) %>% group_by(Pays, Group) %>% summarise(PIB_hab = PIB_hab[Année == 1990], GES_hab = GES_hab[Année == 1990], .groups = 'drop')

ggplot(CKE_1990, aes(x = PIB_hab, y = GES_hab, color = Group)) + geom_point(na.rm = TRUE) + geom_smooth(method = 'lm', formula = y ~ poly(x, 2), se = FALSE, color = 'darkorange') + labs(title = "Courbe de Kuznets environnementale en 1990", x = "PIB par habitant", y = "Emmission de GES")


#CKE 2020
CKE_2020 <- bind_rows(mutate(decoupling_final, Group = "OCDE"),mutate(decoupling_final_non_OCDE, Group = "Non-OCDE"))
CKE_2020 <- CKE_2020 %>% group_by(Année) %>% mutate(GES_hab = `GES_tot` / `Hab_tot`)
CKE_2020 <- CKE_2020 %>% filter(Pays%in%unique(CKE_2020$Pays)) %>% group_by(Pays, Group) %>% summarise(PIB_hab = PIB_hab[Année == 2020], GES_hab = GES_hab[Année == 2020], .groups = 'drop')

ggplot(CKE_2020, aes(x = PIB_hab, y = GES_hab, color = Group)) + geom_point(na.rm = TRUE) + geom_smooth(method = 'lm', formula = y ~ poly(x, 2), se = FALSE, color = 'darkorange') + labs(title = "Courbe de Kuznets environnementale en 2020", x = "PIB par habitant", y = "Emmission de GES")



```
En utilisant les données des pays pour les emissions de GES et les PIB par habitant, nous constatons qu'il n'y a pas de courbe en U inversée, ni en 1990, ni en 2020. En effet, à mesure que le PIB est élevé, les émissions de GES devraient théoriquement diminuées dans les pays développées, or ce n'est pas ce qui est observées empiriquement, bien qu'en 2020 il semble y avoir un seuil aux émissions de GES qui n'étaient pas constaté en 1990. Toutefois, l'année 2020 est aussi une année particulière en raison de la pandémie de COVID-19 qui a drastiquement diminué les émissions de CO2, comme le montre l'un des graphiques précédent.

I.3 Identité de Kaya

"L'identité de Kaya, relie les émissions anthropique de dioxyde de carbone à des paramètre d'ordre démographique, économique et énergétique. [...] Selon Kaya, le niveau total d'émission peut s'exprimer comme le produit de quatres facteurs : la population, le PIB par habitant, l'intensité énergétique et le contenu en CO2 de l'énergie consommée.
Cette identité se décompose par :
CO2 = POP * (PIB/POP) * (E/PIB) * (CO2/E)
Avec : 
CO2 : Emission de CO2
POP : la population
PIB : Produit interieur brut
E : consommation d'énergie
PIB/POP : Produit interieur brut par habitant
E/PIB : Intensité énergétique du PIB
CO2/E : Intensité carbone de l'énergie

```{r}
#Identité de Kaya pour l'ensemble des pays membres de l'OCDE
Kaya_OCDE <-  OCDE_pays %>% filter(Variable %in% c("Émissions de CO2 (kt)","Population, total","PIB réel","Approvisionnements totaux en énergie")) %>% select(-`COU`, -`VAR` ,- `Unit`, -`PowerCode`) %>% pivot_longer(cols = c(`1990`,`1991`,`1992`,`1993`,`1994`,`1995`,`1996`,`1997`,`1998`,`1999`,`2000`, `2001`, `2002`, `2003`, `2004`, `2005`, `2006`, `2007`, `2008`, `2009`,`2010`, `2011`, `2012`, `2013`, `2014`, `2015`, `2016`, `2017`, `2018`, `2019`, `2020`),  names_to = "Année", values_to = "Value") %>% mutate(Value = as.numeric(Value)) %>% pivot_wider(names_from = Variable, values_from = Value) 

Kaya_OCDE <- Kaya_OCDE %>%  group_by(Année) %>% summarise(PIB_tot = sum(`PIB réel`, na.rm = TRUE)*1000000, Hab_tot = sum(`Population, total`,na.rm = TRUE), CO2_tot = sum(`Émissions de CO2 (kt)`, na.rm = TRUE), E_tot = sum(`Approvisionnements totaux en énergie`, na.rm = TRUE)) %>% mutate(PIB_hab = `PIB_tot`/`Hab_tot`, IEP_tot = `E_tot`/`PIB_tot`, ICE_tot = `CO2_tot`/`E_tot`)

Kaya_OCDE_growth <- Kaya_OCDE %>% mutate(taux_PIB_hab = ((`PIB_hab` - lag( `PIB_hab`))*100/lag( `PIB_hab`)),taux_CO2 = ((`CO2_tot` - lag( `CO2_tot`))*100 /lag( `CO2_tot`)), taux_POP = ((`Hab_tot` - lag(`Hab_tot`))*100 / `Hab_tot`), taux_IEP = ((`IEP_tot` - lag( `IEP_tot`))*100 /lag( `IEP_tot`)), taux_ICE = ((`ICE_tot` - lag( `ICE_tot`))*100 /lag( `ICE_tot`)))

ggplot(Kaya_OCDE_growth, aes(x = Année)) + geom_bar(aes(y = taux_PIB_hab, fill = "Taux PIB par habitant"), stat ="identity", position = "dodge", na.rm = TRUE) + geom_bar(aes(y = taux_POP, fill = "Taux population"), stat ="identity", position = "dodge", na.rm = TRUE) + geom_bar(aes(y = taux_IEP, fill = "Taux de l'intensité énergétique du PIB"), stat ="identity", position = "dodge", na.rm = TRUE) + geom_bar(aes(y = taux_ICE, fill = "Taux de l'intensité carbone de l'énergie"), stat ="identity", position = "dodge", na.rm = TRUE) + geom_point(aes(y = taux_CO2), color = 'black', size = 2, na.rm = TRUE) + theme(axis.text.x=element_text(angle=50, size=8, vjust=0.5)) +  labs(title = "Identité de Kaya des pays membres de l'OCDE", x = "Année", y = "Taux (%)") + geom_abline(intercept = 0, slope = 0, color = "black") 



#Identité de Kaya pour l'ensemble des pays non membres de l'OCDE
Kaya_non_OCDE <-  non_OCDE_pays %>% filter(Variable %in% c("Émissions de CO2 (kt)","Population, total","PIB réel","Approvisionnements totaux en énergie")) %>% select(-`COU`, -`VAR` ,- `Unit`, -`PowerCode`) %>% pivot_longer(cols = c(`1990`,`1991`,`1992`,`1993`,`1994`,`1995`,`1996`,`1997`,`1998`,`1999`,`2000`, `2001`, `2002`, `2003`, `2004`, `2005`, `2006`, `2007`, `2008`, `2009`,`2010`, `2011`, `2012`, `2013`, `2014`, `2015`, `2016`, `2017`, `2018`, `2019`, `2020`),  names_to = "Année", values_to = "Value") %>% mutate(Value = as.numeric(Value)) %>% pivot_wider(names_from = Variable, values_from = Value) 

Kaya_non_OCDE <- Kaya_non_OCDE %>%  group_by(Année) %>% summarise(PIB_tot = sum(`PIB réel`, na.rm = TRUE)*1000000, Hab_tot = sum(`Population, total`,na.rm = TRUE), CO2_tot = sum(`Émissions de CO2 (kt)`, na.rm = TRUE), E_tot = sum(`Approvisionnements totaux en énergie`, na.rm = TRUE)) %>% mutate(PIB_hab = `PIB_tot`/`Hab_tot`, IEP_tot = `E_tot`/`PIB_tot`, ICE_tot = `CO2_tot`/`E_tot`)

Kaya_non_OCDE_growth <- Kaya_non_OCDE %>% mutate(taux_PIB_hab = ((`PIB_hab` - lag( `PIB_hab`))*100/lag( `PIB_hab`)),taux_CO2 = ((`CO2_tot` - lag( `CO2_tot`))*100 /lag( `CO2_tot`)), taux_POP = ((`Hab_tot` - lag(`Hab_tot`))*100 / `Hab_tot`), taux_IEP = ((`IEP_tot` - lag( `IEP_tot`))*100 /lag( `IEP_tot`)), taux_ICE = ((`ICE_tot` - lag( `ICE_tot`))*100 /lag( `ICE_tot`)))

ggplot(Kaya_non_OCDE_growth, aes(x = Année)) + geom_bar(aes(y = taux_PIB_hab, fill = "Taux PIB par habitant"), stat ="identity", position = "dodge", na.rm = TRUE) + geom_bar(aes(y = taux_POP, fill = "Taux population"), stat ="identity", position = "dodge", na.rm = TRUE) + geom_bar(aes(y = taux_IEP, fill = "Taux de l'intensité énergétique du PIB"), stat ="identity", position = "dodge", na.rm = TRUE) + geom_bar(aes(y = taux_ICE, fill = "Taux de l'intensité carbone de l'énergie"), stat ="identity", position = "dodge", na.rm = TRUE) + geom_point(aes(y = taux_CO2), color = 'black', size = 2, na.rm = TRUE) + theme(axis.text.x=element_text(angle=50, size=8, vjust=0.5)) +  labs(title = "Identité de Kaya des pays non membres de l'OCDE", x = "Année", y = "Taux (%)") + geom_abline(intercept = 0, slope = 0, color = "black") 


```
```{r}
#Kaya Table
Kaya_table_OCDE <- Kaya_OCDE_growth %>% select(Année,taux_PIB_hab,taux_CO2,taux_POP,taux_ICE,taux_IEP)

Kaya_OCDE_growth <- Kaya_OCDE %>% mutate(taux_PIB_hab = ((`PIB_hab` - lag( `PIB_hab`))*100/lag( `PIB_hab`)),taux_CO2 = ((`CO2_tot` - lag( `CO2_tot`))*100 /lag( `CO2_tot`)), taux_POP = ((`Hab_tot` - lag(`Hab_tot`))*100 / `Hab_tot`), taux_IEP = ((`IEP_tot` - lag( `IEP_tot`))*100 /lag( `IEP_tot`)), taux_ICE = ((`ICE_tot` - lag( `ICE_tot`))*100 /lag( `ICE_tot`)))
```


*II- Politiques*

Dans cette deuxième partie, l'objectif est d'étudier les pressions
environnementales sur les ressources exercées par les composantes du
PIb, puis d'analyser les politiques mises en place pour réduire cela.

Il nous paraît interessant dans un premier temps de comparer entre les
pays OCDE et hors OCDE les differentes intensité sur l'eau, la qualité
de l'air, et l'adpatation des ressources renouvelables.

**A- Pression environementales** 
*A.1 : Intensité de l'eau*

Afin d'évaluer l'utilisation durable de l'eau, nous allons examiner
l'intensité de l'eau par habitant et par unité de production. Nos
variables principales utilisés sont : Prélèvements bruts d'eau douce par
habitant, Stress hydrique (total des prélèvements d'eau douce en % des
ressources internes renouvelables),Retraits annuels d'eau douce, total
(% des ressources internes), Retraits annuels d'eau douce, (total
milliards de mètres cubes). Nous les avons choisies car elles permettent
d'avoir un aperçu des impacts et des utilisations intensives sur l'eau,
une ressource qui va venir à manquer. Il va aussi être interessant de se
rendre compte des différents accès à l'eau selon les régions du monde,
car 1 personne sur 3 n'y a pas accès créant un nombre élévé de dèces du
à ce manque important.

```{r}
#des graphiques comparatifs entre pays OCDE et hors OCDE vont être utilisé afin d'illsutrer les différences d'utilisation de l'eau selon les régions du monde et leurs économies. 

#Création d'une table afin de summarize les informations statistiques de ces 4 variables concernant l'eau. 
#cependant je n'arrive pas à completement finaliser et je ne trouve pas des valeurs cohérentes, soit toutes pareilles soit des 0 ...



```

```{r}
#Création d'une base de données pour les indicateurs d'eau pour les pays membres de l'OCDE
eau_OCDE <- OCDE_pays %>% filter(Variable %in% c("Prélèvements bruts d'eau douce par habitant","Stress hydrique, total des prélèvements d'eau douce en % des ressources internes renouvelables","Retraits annuels d’eau douce, total (% des ressources internes)","Retraits annuels d’eau douce, total (milliards de mètres cubes)")) %>% select(-`COU`, -`VAR` ,- `Unit`, -`PowerCode`) %>% pivot_longer(cols = c(`1990`,`1991`,`1992`,`1993`,`1994`,`1995`,`1996`,`1997`,`1998`,`1999`,`2000`, `2001`, `2002`, `2003`, `2004`, `2005`, `2006`, `2007`, `2008`, `2009`,`2010`, `2011`, `2012`, `2013`, `2014`, `2015`, `2016`, `2017`, `2018`, `2019`, `2020`),  names_to = "Année", values_to = "Value") %>% mutate(Value = as.numeric(Value))


#  On calcule la moyenne et la médiane des variables pour chaques pays membres de l'OCDE
eau_stat_OCDE <- eau_OCDE %>% group_by(Pays,Variable) %>% summarize(Valeur_moyenne = mean(`Value`, na.rm = TRUE), valeur_median = median(`Value`, na.rm = TRUE), .groups = 'drop')
 

#Création d'une base de données pour les indicateurs d'eau pour les pays non membres de l'OCDE
eau_non_OCDE <- non_OCDE_pays %>% filter(Variable %in% c("Prélèvements bruts d'eau douce par habitant","Stress hydrique, total des prélèvements d'eau douce en % des ressources internes renouvelables","Retraits annuels d’eau douce, total (% des ressources internes)","Retraits annuels d’eau douce, total (milliards de mètres cubes)")) %>% select(-`COU`, -`VAR` ,- `Unit`, -`PowerCode`) %>% pivot_longer(cols = c(`1990`,`1991`,`1992`,`1993`,`1994`,`1995`,`1996`,`1997`,`1998`,`1999`,`2000`, `2001`, `2002`, `2003`, `2004`, `2005`, `2006`, `2007`, `2008`, `2009`,`2010`, `2011`, `2012`, `2013`, `2014`, `2015`, `2016`, `2017`, `2018`, `2019`, `2020`),  names_to = "Année", values_to = "Value") %>% mutate(Value = as.numeric(Value))

#  On calcule la moyenne et la médiane des variables pour chaques pays non membres de l'OCDE
eau_stat_non_OCDE <- eau_non_OCDE %>% group_by(Pays,Variable) %>% summarize(Valeur_moyenne = mean(`Value`, na.rm = TRUE), valeur_median = median(`Value`, na.rm = TRUE), .groups = 'drop')

knitr :: kable(eau_stat_OCDE, caption = "Tableau de valeurs moyennes et médianes sur les variables hydriques d'intérêt par pays")

knitr :: kable(eau_stat_non_OCDE, caption = "Tableau de valeurs moyennes et médianes sur les variables hydriques d'intérêt par pays")


```

```{r}
#On analyse les tendances des pays membres de l'OCDE

#On effectue la moyenne par an de tous les pays membres de l'OCDE
eau_tendance_OCDE <- eau_OCDE %>% group_by(Année,Variable) %>% summarise(moyenne_annuelle = mean(`Value`, na.rm =TRUE), .groups = 'drop')

ggplot(eau_tendance_OCDE, aes(x=`Année`, y = moyenne_annuelle)) + geom_jitter() + scale_size_continuous("moyenne_annuelle") +  facet_wrap(~ Variable, scales = "free_y", ncol = 1) + theme(axis.text.x=element_text(angle=50, size=8, vjust=0.5))

#Il faut faire des correlations entre différentes variables
```

*A.2 : Qualité de l'air*

L'indice de qualité de l'air sera utilisé pour évaluer les niveaux de
pollution atmoshpériques. Cette donnée interessante pourra aussi nous
donner des indices sur les secteurs intensifs des pays. Un pays au
secteur industriel principale aura tendance à peut-être rejeté plus de
CO2 dans l'air qu'un autre.

```{r}


#Graph sur des variables de la qualité de l'air + summarize qualité air 




# 
# # Filtrez les données pour les années 1990 à 2020
# data_filtered <- data_long[data_long$Variable == "Retraits_annuels_eau_douce_total_pourcentage_ressources_internes" & 
#                               as.numeric(data_long$année) >= 1990 & as.numeric(data_long$année) <= 2020, ]
# 
# # Créer le graphique avec ggplot2
# ggplot(data_filtered, aes(x = as.numeric(année), y = value, color = Pays)) +
#   geom_line() +
#   xlab("Année") +
#   ylab("Retraits annuels d'eau douce total (pourcentage des ressources internes)") +
#   theme_bw() +
#   scale_color_manual(values = c("red", "blue", "green"))
# 
# 
# 
# #VS graph pays non OCDE pour comparer


#observations

CO2_emission_OCDE <-  OCDE_pays %>% filter(Variable %in% c("Émissions de CO2 (kt)","Population, total","Autres émissions de gaz à effet de serre, HFC, PFC et SF6 (milliers de tonnes métriques d’équivalent CO2)")) %>% select(-`COU`, -`VAR` ,- `Unit`, -`PowerCode`) %>% pivot_longer(cols = c(`1990`,`1991`,`1992`,`1993`,`1994`,`1995`,`1996`,`1997`,`1998`,`1999`,`2000`, `2001`, `2002`, `2003`, `2004`, `2005`, `2006`, `2007`, `2008`, `2009`,`2010`, `2011`, `2012`, `2013`, `2014`, `2015`, `2016`, `2017`, `2018`, `2019`, `2020`),  names_to = "Année", values_to = "Value") %>% mutate(Value = as.numeric(Value)) %>% pivot_wider(names_from = Variable, values_from = Value) 

#Création d'un index 

CO2_emission_OCDE_index <- CO2_emission_OCDE %>% filter(Pays%in%unique(decoupling_CO2_OCDE$Pays)) %>% group_by(Année) %>% summarise(Hab_tot = sum(`Population, total`,na.rm = TRUE), CO2_emi_tot = sum(`Émissions de CO2 (kt)`, na.rm = TRUE), Autre_CO2 = sum(`Autres émissions de gaz à effet de serre, HFC, PFC et SF6 (milliers de tonnes métriques d’équivalent CO2)`, na.rm = TRUE)) %>% mutate(CO2_hab = `CO2_emi_tot`/`Hab_tot`)



ggplot(CO2_emission_OCDE_index, aes(x  = Année, y = Autre_CO2)) + geom_point(na.rm = TRUE) + labs(title = "Évolution des variables sélectionnées par année",x = "Année",  y = "Valeur") + theme_minimal() + theme(axis.text.x = element_text(angle = 45, hjust = 1)) 


```

*A.3 : Adoption de sources d'énergies renouvelables* Depuis 1990 nous
pouvons observer la tendance de l'adopation d'energie renouvelable et
les pays qui en sont les moteurs.

```{r}
#Pays OCDE les 3 premiers qui sont en tete et pays Non OCDE les 3 premiers 

#Pays non OCDE

#Observations
```

*B- Politiques Environnementales* Après avoir pu observer les pressions
exercés par les composantes de notre activité économique, nous allons
pouvoir nous interesser aux politiques mises en place pour les réguler.

*B.1* tax Une taxe environnementale est caractérisée par son action sur
les coûts des activités ou les prix des produits qui ont un effet
négatif sur l'environnement. C'est une internalisation de l'externalité
négative.

```{r}
#graph sur les taxes 


#R&D : graph montrant l'évolution des efforts en R&D correlé ou non avec après les subventions ou aussi la transition vers les nergies renouvelable ?
```

*B.2* Subventions + prise de décision de protection de l'environnement

```{r}

#le dispositif de subvention est une aide aux entreprises afin de les aider dans leurs transitions écologique pour aller vers des énergies plus durables. 
# nous allons pouvoir observer l'évolution des subventions via plusieurs variables: 

#Soutien total aux combustibles fossiles, % recettes totales des taxes
#Soutien aux consommateurs de combustibles fossiles, % recettes totales des taxes
#Soutien à l'électricité, % soutien total aux combustibles fossiles
#Zones protégées à l'échelle nationale (% du territoire total)
#Zones terrestres et marines protégées (% du territoire total)
#Zones marines protégées (% des eaux du territoire)

#faire un graph ou une table

# puis observations/ conclusion sur ces politiques 

```

*III- Vulnérabilités et strategies adaptives*

*A- Variable démographique* La migrations des populations vers les
espaces urbains s'est réalisé de manière continue depuis
l'industrialisation au 19 ième siècle. Aujourd'hui les espaces ruraux
sont vides mais à cause d'une pression environementales qui devient trop
elevées, et dérangeante ce mouvement peut avoir changé. Nous allons
analyser ces migrations dans un graph afin de nous rendre compte depuis
1990 des ces évolutions. La Worldbank à plus de variables sur les
indices urbains, tandis que l'OCDE est plus tournée vers les migrations,
ce qui va nous permettre d'avoir un grand calibre de données.

```{r}
```

*B- vulnérabilité humaine face aux changement climatiques*
L'industrialisation intensives qui a lieu depuis le 19 ieme siècle et la
consommation de masse des 30 glorieuses n'a pas laissé notre planète
indemne. En effet, les catastrophes naturelles se multiplient et nous
sommes totalement vulnérable face à cet nature déchainée.




```{r}
vulnerabilite_OCDE <- OCDE_pays %>% filter(Variable %in% c("Pourcentage de la population exposée aux journées glacées","Pourcentage de la population exposée aux journées chaudes","Pourcentage de la population exposée aux incendies incontrôlés","Note sur les progrès de réduction des risques de catastrophes (échelle de 1 à 5, 5 étant la meilleure note)","Stress hydrique, total des prélèvements d'eau douce en % des ressources internes renouvelables","Population, total")) %>% select(-`COU`, -`VAR` ,- `Unit`, -`PowerCode`) %>% pivot_longer(cols = c(`1990`,`1991`,`1992`,`1993`,`1994`,`1995`,`1996`,`1997`,`1998`,`1999`,`2000`, `2001`, `2002`, `2003`, `2004`, `2005`, `2006`, `2007`, `2008`, `2009`,`2010`, `2011`, `2012`, `2013`, `2014`, `2015`, `2016`, `2017`, `2018`, `2019`, `2020`),  names_to = "Année", values_to = "Value") %>% mutate(Value = as.numeric(Value)) %>% pivot_wider(names_from = Variable, values_from = Value) 

vulnarabilite_OCDE_growth <- vulnerabilite_OCDE %>% filter(Pays%in%unique(decoupling_CO2_OCDE$Pays)) %>% group_by(Année, Pays) %>% summarise(population_exposée_aux_journées_glacées = (`Pourcentage de la population exposée aux journées glacées`*`Population, total`),population_exposée_aux_journées_chaudes = (`Pourcentage de la population exposée aux journées chaudes`*`Population, total`), population_exposée_aux_incendies_incontrôlés = (`Pourcentage de la population exposée aux incendies incontrôlés`*`Population, total`), Population = `Population, total`, .groups = 'drop')

vulnarabilite_OCDE_growth <- vulnarabilite_OCDE_growth  %>% group_by(Année) %>% summarise(somme_population_exposée_aux_journées_glacées = sum(`population_exposée_aux_journées_glacées`, na.rm = TRUE),somme_population_exposée_aux_journées_chaudes = sum(`population_exposée_aux_journées_chaudes`, na.rm = TRUE), somme_population_exposée_aux_incendies_incontrôlés = sum(`population_exposée_aux_incendies_incontrôlés`,na.rm = TRUE), somme_Population = sum(`Population`,na.rm = TRUE))

vulnarabilite_OCDE_growth <- vulnarabilite_OCDE_growth %>% mutate(part_population_exposée_aux_journées_glacées = (`somme_population_exposée_aux_journées_glacées`/`somme_Population`), part_population_exposée_aux_journées_chaudes = (`somme_population_exposée_aux_journées_chaudes`/`somme_Population`),part_population_exposée_aux_incendies_incontrôlés = (`somme_population_exposée_aux_incendies_incontrôlés`/`somme_Population`))

vulnarabilite_OCDE_growth<- vulnarabilite_OCDE_growth %>% pivot_longer(cols = c(part_population_exposée_aux_incendies_incontrôlés,part_population_exposée_aux_journées_chaudes,part_population_exposée_aux_journées_glacées), names_to = "Variable", values_to = "Taux") 

ggplot(vulnarabilite_OCDE_growth, aes(x = Année, y = Taux, color = Variable, linetype = Variable, group = Variable)) + geom_point(na.rm = TRUE)  + geom_line(na.rm = TRUE) + labs(title = "Part de la population de l'OCDE exposée aux incendies incontrôlées, aux journées chaudes et aux journées glacées", x = "Année", y = "Taux (%)", color = "Variable") +  theme(axis.text.x=element_text(angle=50, size=8, vjust=0.5)) +   geom_smooth(method = 'loess',formula = 'y ~ x' , alpha = 0.3, linewidth = 0.5, se = FALSE, color = 'black')



```
Par ailleurs, en 2011 certains pays du monde ont été évalué note sur les progrès de réduction des risques de catastrophes (échelle de 1 à 5, 5 étant la meilleure note)
```{r}

note_progres_non_OCDE <- non_OCDE_pays %>% filter(Variable %in% c("Note sur les progrès de réduction des risques de catastrophes (échelle de 1 à 5, 5 étant la meilleure note)")) %>% select(-`COU`, -`VAR` ,- `Unit`, -`PowerCode`) %>% pivot_longer(cols = c(`1990`,`1991`,`1992`,`1993`,`1994`,`1995`,`1996`,`1997`,`1998`,`1999`,`2000`, `2001`, `2002`, `2003`, `2004`, `2005`, `2006`, `2007`, `2008`, `2009`,`2010`, `2011`, `2012`, `2013`, `2014`, `2015`, `2016`, `2017`, `2018`, `2019`, `2020`),  names_to = "Année", values_to = "Value") %>% mutate(Value = as.numeric(Value)) %>% pivot_wider(names_from = Variable, values_from = Value) 


vulnerabilite_OCDE_clean_progres <- drop_na(vulnerabilite_OCDE,`Note sur les progrès de réduction des risques de catastrophes (échelle de 1 à 5, 5 étant la meilleure note)`) %>% select(`Pays`,`Note sur les progrès de réduction des risques de catastrophes (échelle de 1 à 5, 5 étant la meilleure note)`) %>% mutate(Group = "OCDE")

note_progres_non_OCDE <- drop_na(note_progres_non_OCDE,`Note sur les progrès de réduction des risques de catastrophes (échelle de 1 à 5, 5 étant la meilleure note)`) %>% select(`Pays`,`Note sur les progrès de réduction des risques de catastrophes (échelle de 1 à 5, 5 étant la meilleure note)`)  %>% mutate(Group = "Non-OCDE")

note_progres_fusion <- bind_rows(vulnerabilite_OCDE_clean_progres, note_progres_non_OCDE)

ggplot(note_progres_fusion, aes(x = reorder(Pays,`Note sur les progrès de réduction des risques de catastrophes (échelle de 1 à 5, 5 étant la meilleure note)`),y = `Note sur les progrès de réduction des risques de catastrophes (échelle de 1 à 5, 5 étant la meilleure note)`,  fill = Group)) + geom_bar(stat ="identity", position = "dodge", na.rm = TRUE) +  theme(axis.text.x=element_text(angle=45, size=8, hjust = 1, vjust=1), axis.text.y = element_text(margin = margin(r = 10)),plot.title = element_text(hjust = 0.1)) + labs(title = "Note sur les progrès de réduction des risques de catastrophes\n (échelle de 1 à 5, 5 étant la meilleure note)", x = "Pays", y = "note sur les progrès de\n réduction des risques de catastrophes") +  scale_fill_manual(values = c("OCDE" = "blue", "Non-OCDE" = "red")) 
```
