---
title: "Final Part"
author: "Victoire Truchon-Bartès & Emmanuel de MOREL"
format: html
echo : false
editor: 
  markdown: 
    wrap: 72
---

```{r, echo=FALSE}
# Sélection des librairies
suppressWarnings({suppressMessages(library(here))
suppressMessages(library(dplyr))
library(tidyr)
library(knitr)
library(ggplot2)
library(readr)
library(stringr)
library(readxl)})
```

```{r}
#On lit les bases de données OCDE_pays et non_OCDE_pays
donnees_partage <- readRDS("donnees_partage.RDS")
OCDE_pays <- donnees_partage$OCDE_pays
non_OCDE_pays <- donnees_partage$non_OCDE_pays
```

*I- Découplage* 

Dans un premier temps, nous chercherons à présenter un
état des lieux en déterminant les liens fondamentaux entre les
principaux agrégats économiques et environnementaux tels que le PIB, et
les émissions de CO2 pour notamment étudier dans quelle mesure la
croissance économique s'est découplée de l'impact environnemental. Nous
nous intéresserons à la notion de découplage, signifiant une croissance
économique sans augmentation proportionnelle de la pression
environnementale. Nous analyserons aussi les tendances en matière
d'intensité carbone et d'efficacité énergétique.

I.

Le découplage se produit lorsque le taux de croissance d'une pression
environnementale est inférieur à celui de sa force motrice économique
(par exemple le PIB) sur une période donnée. Le découplage peut être
absolu ou relatif. On parle de découplage absolu lorsque la variable
pertinente pour l'environnement est stable ou décroissante alors que la
force motrice économique augmente. Le découplage est dit relatif lorsque
le taux de croissance de la variable pertinente pour l'environnement est
positif, mais inférieur au taux de croissance de la variable économique.

Il existe un nombre varié d'indicateur de découplage, dans cette
présentation nous focaliserons sur les emissions totales de gas à effet
de serre par unité de PIB et par personne, ainsi que que les émissions
totales de CO2 par unité de PIB et par personne

La manière la plus direct d'afficher le découplage entre une pression
environnementale et une force économique consiste à tracer deux séries
temporelles indexées (par exemple 1980 = 100) sur le même graphique. A
partir d'un tel graphique, il est immédiatement clair si une force
économique croit ou décroit, si le découplage -absolu ou relatif-
s'opère et quand il commence et s'il continue.

Pour comparer le découplage parmi les pays, le ratio de la valeur du
découplage à la fin et au début d'une période de temps donnée est
définie comme : Ration = \[(EP/DF)\_endofperiod\] /
\[(EP/DF)\_startofperiod\] avec EP = Pression environnementale et DF =
Force motrice

```{r}
#Pour le CO2
#Tous les pays de l'OCDE et les trois régions principales (Europe, Amérique du Nord et Pacifique)

#Variables : PIB par habitant / Emission de CO2
decoupling_CO2_OCDE <-  OCDE_pays %>% filter(Variable %in% c("PIB réel par habitant","Émissions totales de GES (kt d’équivalent CO2)")) %>% select(-`COU`, -`VAR` ,- `Unit`, -`PowerCode`) %>% pivot_longer(cols = c(`1990`,`1991`,`1992`,`1993`,`1994`,`1995`,`1996`,`1997`,`1998`,`1999`,`2000`, `2001`, `2002`, `2003`, `2004`, `2005`, `2006`, `2007`, `2008`, `2009`,`2010`, `2011`, `2012`, `2013`, `2014`, `2015`, `2016`, `2017`, `2018`, `2019`, `2020`),  names_to = "Année", values_to = "Value") %>% mutate(Value = as.numeric(Value))
#Création d'un index 
decoupling_CO2_OCDE_index <- decoupling_CO2_OCDE %>% pivot_wider(names_from = Variable, values_from = Value) %>% mutate(Ratio = `Émissions totales de GES (kt d’équivalent CO2)`/`PIB réel par habitant`)

#Création d'un index total OCDE
CO2_total_OCDE <- decoupling_CO2_OCDE_index %>% filter(Pays %in% unique(decoupling_CO2_OCDE_index$Pays)) %>% group_by(Année) %>% summarise(Ratio = sum(`Émissions totales de GES (kt d’équivalent CO2)`, na.rm = TRUE)/sum(`PIB réel par habitant`, na.rm = TRUE)) 

CO2_total_OCDE <- CO2_total_OCDE %>% mutate(Ratio_base100 = Ratio / Ratio[which(CO2_total_OCDE$Année == 1990)]*100)

ggplot(CO2_total_OCDE, aes(x = Année, y = Ratio_base100))  + geom_point() + labs(title = "Emissions par unité de PIB et par personne en base 100 (1990) pour le total de l'OCDE", x = "Année", y = "Ratio (Base 100 en 1990)") + theme(axis.text.x=element_text(angle=50, size=8, vjust=0.5)) 

#Tous les pays non membres de l'OCDE 

#Variables : PIB par habitant / Emission de CO2
decoupling_CO2_non_OCDE <-  non_OCDE_pays %>% filter(Variable %in% c("PIB réel par habitant","Émissions totales de GES (kt d’équivalent CO2)")) %>% select(-`COU`, -`VAR` ,- `Unit`, -`PowerCode`) %>% pivot_longer(cols = c(`1990`,`1991`,`1992`,`1993`,`1994`,`1995`,`1996`,`1997`,`1998`,`1999`,`2000`, `2001`, `2002`, `2003`, `2004`, `2005`, `2006`, `2007`, `2008`, `2009`,`2010`, `2011`, `2012`, `2013`, `2014`, `2015`, `2016`, `2017`, `2018`, `2019`, `2020`),  names_to = "Année", values_to = "Value") %>% mutate(Value = as.numeric(Value))

#On crée un index
decoupling_CO2_non_OCDE_index <- decoupling_CO2_non_OCDE %>% pivot_wider(names_from = Variable, values_from = Value) %>% mutate(Ratio = `Émissions totales de GES (kt d’équivalent CO2)`/`PIB réel par habitant`)

#Création d'un index total non OCDE
CO2_total_non_OCDE <- decoupling_CO2_non_OCDE_index %>% filter(Pays %in% unique(decoupling_CO2_non_OCDE_index$Pays)) %>% group_by(Année) %>% summarise(Ratio = sum(`Émissions totales de GES (kt d’équivalent CO2)`, na.rm = TRUE)/sum(`PIB réel par habitant`, na.rm = TRUE)) 

CO2_total_non_OCDE <- CO2_total_non_OCDE %>% mutate(Ratio_base100 = Ratio / Ratio[which(CO2_total_non_OCDE$Année == 1990)]*100)

ggplot(CO2_total_non_OCDE, aes(x = Année, y = Ratio_base100))  + geom_point() + labs(title = "Emissions par unité de PIB et par personne en base 100 (1990) pour le total des non membres de l'OCDE", x = "Année", y = "Ratio (Base 100 en 1990)") + theme(axis.text.x=element_text(angle=50, size=8, vjust=0.5)) 


```

```{r}
#On ajoute la somme totale du C02 émis par an et la somme total du PIB réel par an
#CO2_total_OCDE <- decoupling_CO2_OCDE %>% group_by(Année,Variable) %>% summarise(Total = sum(`Value`, na.rm = TRUE))
```


*II- Politiques*

Dans cette deuxième partie, l'objectif est d'étudier les pressions
environnementales sur les ressources exercées par les composantes du
PIb, puis d'analyser les politiques mises en place pour réduire cela.

Il nous paraît interessant dans un premier temps de comparer entre les
pays OCDE et hors OCDE les differentes intensité sur l'eau, la qualité
de l'air, et l'adpatation des ressources renouvelables.

**A- Pression environementales** *A.1 : Intensité de l'eau*

Afin d'évaluer l'utilisation durable de l'eau, nous allons examiner
l'intensité de l'eau par habitant et par unité de production. Nos
variables principales utilisés sont : Prélèvements bruts d'eau douce par
habitant, Stress hydrique (total des prélèvements d'eau douce en % des
ressources internes renouvelables),Retraits annuels d'eau douce, total
(% des ressources internes), Retraits annuels d'eau douce, (total
milliards de mètres cubes). Nous les avons choisies car elles permettent
d'avoir un aperçu des impacts et des utilisations intensives sur l'eau,
une ressource qui va venir à manquer. Il va aussi être interessant de se
rendre compte des différents accès à l'eau selon les régions du monde,
car 1 personne sur 3 n'y a pas accès créant un nombre élévé de dèces du
à ce manque important.

```{r}
#des graphiques comparatifs entre pays OCDE et hors OCDE vont être utilisé afin d'illsutrer les différences d'utilisation de l'eau selon les régions du monde et leurs économies. 

#Création d'une table afin de summarize les informations statistiques de ces 4 variables concernant l'eau. 
#cependant je n'arrive pas à completement finaliser et je ne trouve pas des valeurs cohérentes, soit toutes pareilles soit des 0 ...



```

```{r}
#Création d'une base de données pour les indicateurs d'eau pour les pays membres de l'OCDE
eau_OCDE <- OCDE_pays %>% filter(Variable %in% c("Prélèvements bruts d'eau douce par habitant","Stress hydrique, total des prélèvements d'eau douce en % des ressources internes renouvelables","Retraits annuels d’eau douce, total (% des ressources internes)","Retraits annuels d’eau douce, total (milliards de mètres cubes)")) %>% select(-`COU`, -`VAR` ,- `Unit`, -`PowerCode`) %>% pivot_longer(cols = c(`1990`,`1991`,`1992`,`1993`,`1994`,`1995`,`1996`,`1997`,`1998`,`1999`,`2000`, `2001`, `2002`, `2003`, `2004`, `2005`, `2006`, `2007`, `2008`, `2009`,`2010`, `2011`, `2012`, `2013`, `2014`, `2015`, `2016`, `2017`, `2018`, `2019`, `2020`),  names_to = "Année", values_to = "Value") %>% mutate(Value = as.numeric(Value))


#  On calcule la moyenne et la médiane des variables pour chaques pays membres de l'OCDE
eau_stat_OCDE <- eau_OCDE %>% group_by(Pays,Variable) %>% summarize(Valeur_moyenne = mean(`Value`, na.rm = TRUE), valeur_median = median(`Value`, na.rm = TRUE), .groups = 'drop')
 

#Création d'une base de données pour les indicateurs d'eau pour les pays non membres de l'OCDE
eau_non_OCDE <- non_OCDE_pays %>% filter(Variable %in% c("Prélèvements bruts d'eau douce par habitant","Stress hydrique, total des prélèvements d'eau douce en % des ressources internes renouvelables","Retraits annuels d’eau douce, total (% des ressources internes)","Retraits annuels d’eau douce, total (milliards de mètres cubes)")) %>% select(-`COU`, -`VAR` ,- `Unit`, -`PowerCode`) %>% pivot_longer(cols = c(`1990`,`1991`,`1992`,`1993`,`1994`,`1995`,`1996`,`1997`,`1998`,`1999`,`2000`, `2001`, `2002`, `2003`, `2004`, `2005`, `2006`, `2007`, `2008`, `2009`,`2010`, `2011`, `2012`, `2013`, `2014`, `2015`, `2016`, `2017`, `2018`, `2019`, `2020`),  names_to = "Année", values_to = "Value") %>% mutate(Value = as.numeric(Value))

#  On calcule la moyenne et la médiane des variables pour chaques pays non membres de l'OCDE
eau_stat_non_OCDE <- eau_non_OCDE %>% group_by(Pays,Variable) %>% summarize(Valeur_moyenne = mean(`Value`, na.rm = TRUE), valeur_median = median(`Value`, na.rm = TRUE), .groups = 'drop')

knitr :: kable(eau_stat_OCDE, caption = "Tableau de valeurs moyennes et médianes sur les variables hydriques d'intérêt par pays")

knitr :: kable(eau_stat_non_OCDE, caption = "Tableau de valeurs moyennes et médianes sur les variables hydriques d'intérêt par pays")


```

```{r}
#On analyse les tendances des pays membres de l'OCDE

#On effectue la moyenne par an de tous les pays membres de l'OCDE
eau_tendance_OCDE <- eau_OCDE %>% group_by(Année,Variable) %>% summarise(moyenne_annuelle = mean(`Value`, na.rm =TRUE), .groups = 'drop')

ggplot(eau_tendance_OCDE, aes(x=`Année`, y = moyenne_annuelle)) + geom_jitter() + scale_size_continuous("moyenne_annuelle") +  facet_wrap(~ Variable, scales = "free_y", ncol = 1) + theme(axis.text.x=element_text(angle=50, size=8, vjust=0.5)) 

#Il faut faire des correlations entre différentes variables
```

*A.2 : Qualité de l'air* L'indice de qualité de l'air sera utilisé pour
évaluer les niveaux de pollution atmoshpériques. Cette donnée
interessante pourra aussi nous donner des indices sur les secteurs
intensifs des pays. Un pays au secteur industriel principale aura
tendance à peut-être rejeté plus de CO2 dans l'air qu'un autre.

```{r}


#Graph sur des variables de la qualité de l'air + summarize qualité air 




# 
# # Filtrez les données pour les années 1990 à 2020
# data_filtered <- data_long[data_long$Variable == "Retraits_annuels_eau_douce_total_pourcentage_ressources_internes" & 
#                               as.numeric(data_long$année) >= 1990 & as.numeric(data_long$année) <= 2020, ]
# 
# # Créer le graphique avec ggplot2
# ggplot(data_filtered, aes(x = as.numeric(année), y = value, color = Pays)) +
#   geom_line() +
#   xlab("Année") +
#   ylab("Retraits annuels d'eau douce total (pourcentage des ressources internes)") +
#   theme_bw() +
#   scale_color_manual(values = c("red", "blue", "green"))
# 
# 
# 
# #VS graph pays non OCDE pour comparer


#observations
```

*A.3 : Adoption de sources d'énergies renouvelables* Depuis 1990 nous
pouvons observer la tendance de l'adopation d'energie renouvelable et
les pays qui en sont les moteurs.

```{r}
#Pays OCDE les 3 premiers qui sont en tete et pays Non OCDE les 3 premiers 

#Pays non OCDE

#Observations
```

*B- Politiques Environnementales* Après avoir pu observer les pressions
exercés par les composantes de notre activité économique, nous allons
pouvoir nous interesser aux politiques mises en place pour les réguler.

*B.1* tax Une taxe environnementale est caractérisée par son action sur
les coûts des activités ou les prix des produits qui ont un effet
négatif sur l'environnement. C'est une internalisation de l'externalité
négative.

```{r}
#graph sur les taxes 


#R&D : graph montrant l'évolution des efforts en R&D correlé ou non avec après les subventions ou aussi la transition vers les nergies renouvelable ?
```

*B.2* Subventions + prise de décision de protection de l'environnement

```{r}

#le dispositif de subvention est une aide aux entreprises afin de les aider dans leurs transitions écologique pour aller vers des énergies plus durables. 
# nous allons pouvoir observer l'évolution des subventions via plusieurs variables: 

#Soutien total aux combustibles fossiles, % recettes totales des taxes
#Soutien aux consommateurs de combustibles fossiles, % recettes totales des taxes
#Soutien à l'électricité, % soutien total aux combustibles fossiles
#Zones protégées à l'échelle nationale (% du territoire total)
#Zones terrestres et marines protégées (% du territoire total)
#Zones marines protégées (% des eaux du territoire)

#faire un graph ou une table

# puis observations/ conclusion sur ces politiques 

```

*III- Vulnérabilités et strategies adaptives*

*A- Variable démographique* La migrations des populations vers les
espaces urbains s'est réalisé de manière continu depuis
l'industrialisation au 19 ième siècle. Aujurd'hui les espaces ruraux
sont vides mais à cause d'une pression environementales qui devient trop
elevés, et dérangeante ce mouvement peut avoir changer. Nous allons
analyser ces migrations dans un graph afin de nous rendre compte depuis
1990 des ces évolutions. La Worldbank à plus de variable sur les indices
urbains, tandis que l'OCDE est plus tourné vers les migrations, ce qui
va nous permettre d'avoir un grand calibre de donnée.

```{r}
```

*B- vulnérabilité humaine face aux changement climatiques*
L'industrialisation intensives qui a lieu depuis le 19 ieme siècle et la
consommation de masse des 30 glorieuses n'a pas laissé notre planète
indemne. En effet, les catastrophes naturelles se multiplient et nous
sommes totalement vulnérable face à cet nature déchainé.

```{r}


```

```{r}
# Installer les packages si ce n'est pas déjà fait
# install.packages(c("ggplot2", "dplyr"))
# 
# # Charger les bibliothèques
# library(ggplot2)
# library(dplyr)
# 
# # Supposons que votre jeu de données s'appelle non_OCDE_pays
# # Assurez-vous d'avoir correctement chargé vos données
# 
# # Filtrer les données pour la période de 1990 à 2020
# non_OCDE_pays_filtered <- non_OCDE_pays[non_OCDE_pays$année >= 1990 & non_OCDE_pays$année <= 2020, ]
# 
# # Graphique : Évolution des émissions de CO2 (kg par $ PPA de 2011 de PIB) pour les trois premiers pays
# top3_emissions <- non_OCDE_pays_filtered %>%
#   group_by(Pays) %>%
#   arrange(desc(`Autres émissions de gaz à effet de serre, HFC, PFC et SF6 (milliers de tonnes métriques d’équivalent CO2)
# `)) %>%
#   slice_head(n = 3)
# 
# ggplot(top3_emissions, aes(x = année, y = `Émissions de CO2 (kg par $ PPA de 2011 de PIB)`, color = Pays)) +
#   geom_line() +
#   xlab("Année") +
#   ylab("Émissions de CO2 (kg par $ PPA de 2011 de PIB)") +
#   theme_bw() +
#   ggtitle("Évolution des émissions de CO2 pour les trois premiers pays")
# 
# # Graphique : Distribution des valeurs d'exposition moyenne de la population aux PM2.5
# ggplot(non_OCDE_pays_filtered, aes(x = `Exposition moyenne de la population aux PM2.5`)) +
#   geom_histogram(binwidth = 5, fill = "skyblue", color = "black", alpha = 0.7) +
#   xlab("Exposition moyenne de la population aux PM2.5") +
#   ylab("Fréquence") +
#   theme_bw() +
#   ggtitle("Distribution de l'exposition moyenne aux PM2.5")
# 
# # Table : Statistiques descriptives pour les variables d'intérêt
# summary_table <- non_OCDE_pays_filtered %>%
#   select(`Émissions de CO2 (kg par $ PPA de 2011 de PIB)`,
#          `Émissions de CO2 (kg par $ US de 2010 de PIB)`,
#          `Autres émissions de gaz à effet de serre, HFC, PFC et SF6 (milliers de tonnes métriques d’équivalent CO2)`,
#          `Émissions totales de GES (variation depuis 1990, %)`,
#          `Exposition moyenne de la population aux PM2.5`)
# 
# print("Table des statistiques descriptives :")
# print(summary_table)


```
